【裁判字號】    95,訴,35
【裁判日期】    950623
【裁判案由】    公共危險
【裁判全文】
台灣士林地方法院刑事判決                95年度訴字第35號
公  訴  人  台灣士林地方法院檢察署檢察官
被      告  甲○○
指定辯護人  本院公設辯護人  乙○○
上列被告因公共危險案件，經檢察官提起公訴（94年度偵字第
12669 號），本院判決如下：
    主  文
甲○○連續放火燒燬他人所有之大門、鐵門紗窗、鞋櫃及鞋子，
致生公共危險，處有期徒刑壹年貳月，並於刑之執行完畢或赦免
後，令入相當處所施以監護，期間貳年。
扣案之去漬油、工業用酒精各壹瓶均沒收。
    事  實
一、甲○○係台北縣汐止市○○○路77號8 樓之住戶，長期罹有
    聽幻覺精神疾病，其對現實事務之理解及判斷有明顯障礙，
    已達精神耗弱程度，為精神耗弱之人。因誤認樓上住戶施工
    屢屢發出噪音干擾其生活，其不堪忍受，為表示抗議，遂基
    於放火燒燬他人所有物之概括犯意，連續於民國94年11月19
    日下午3 時許、同月22日下午2 時許、同月26日晚間8 時許
    ，前往同棟大樓9 樓住戶進出所使用之走道，手持自家中攜
    出其所有之去漬油1 瓶，先把去漬油潑灑在住戶丁○○所居
    住之69號9 樓門口（各於94年11月19日下午3 時許、同月26
    日晚間8 時許）及住戶丙○○居住之71號9 樓門口（94年11
    月22日下午2 時許）之鞋櫃上，並以打火機點火後離去，因
    此燒燬丁○○住處之大門、擺放於門口之鞋櫃、鞋子及丙○○住處鐵門之紗窗，致生公共危險於大樓之住戶，該棟大樓
    社區管理委員會因該樓屢遭縱火，公共安全遭受危害，故決
    議在該處加裝監視器。嗣於94年12月1 日凌晨零時，甲○○
    再度前往9 樓，並持其所有工業用酒精1 瓶，將之潑灑在丁○○擺放在門口之鞋櫃，再度放火燒燬丁○○之鞋櫃，因此
    觸發警報器，經警調閱監視器影像，始查知上情，並扣得甲○○上開所有工業用酒精、去漬油各1 瓶。
二、案經丁○○、丙○○訴由台北縣政府警察局汐止分局報請台
    灣士林地方法院檢察署檢察官偵查起訴。
    理  由
一、上開事實迭據被告甲○○於警詢、偵查及本院審理時均坦承
    不諱，核與告訴人丁○○、丙○○指述情節相符，並有去漬
    油、工業用酒精各1 瓶扣案可資佐證，復有台北縣政府消防
    局火災原因調查報告書1 件在卷可憑。且案發現場之該棟大
    樓共有16層，9 樓計有4 戶住戶，走道未逾2 公尺，住戶相
    互毗連，及被告於94年12月1 日凌晨零時放火燒燬告訴人丁○○鞋櫃之過程，均有監視器影像光碟及翻拍之照片七張、
    現場照片十二張（其中偵查卷第31頁以下10張照片標示日期
    為承辦警員所誤標）在卷可參，被告以去漬油、工業用酒精
    潑灑於該處鞋櫃而放火燒燬告訴人丁○○、丙○○前述物品
    ，已致生公共危險至為灼然，故被告事證明確，犯行堪以認
    定。
二、核被告所為，係犯刑法第175 條第1 項之放火燒燬住宅以外
    他人所有物之罪。被告先後4 次放火犯行，時間緊密，犯意
    概括，所犯構成要件相同，為連續犯，應依刑法第56條之規
    定，以一罪論，並加重其刑。再被告經本院送請行政院退除
    役官兵輔導委員會台北榮民總醫院鑑定被告行為時之精神狀
    態，結果認：被告長期罹有聽幻覺精神疾病，誤認樓上住戶
    發出噪音，干擾其生活，遂以放火行為表示抗議，鑑定時被
    告之聽幻覺經精神科藥物治療後已較改善，被告已較不受聽
    幻覺之影響，因此推斷被告於案發行為時之精神狀況為受聽
    幻覺精神症狀之影響，應已達精神耗弱之程度，有該院95年
    5 月1 日北總精字第0950008115號函所附被告之精神鑑定報
    告書一件附卷可稽，堪認被告行為時之辨識及控制能力顯較
    一般人為低，其為精神耗弱之人，茲依刑法第19條第2 項之
    規定減輕其刑，並先加後減之。爰審酌被告僅因認樓上住戶
    施工發出聲響干擾其生活，即以放火燒毀住戶前開物品方式
    表示抗議，對於該棟大樓住戶生命、身體、財產之安全構成
    嚴重威脅，本應從重處罰，惟念被告係受精神疾病影響，致
    有本案犯行，且其坦承犯行，頗有悔意，犯罪後態度良好等
    一切情狀，量處如主文所示之刑，併依刑法第87條第2 項之
    規定，諭知被告於刑之執行完畢或赦免後，令入相當處所施
    以監護二年。
三、扣案之工業用酒精、去漬油各1 瓶，係供犯罪所用之物且為
    被告所有，業據被告供明在卷，爰依刑法第38條第1 項第2
    款之規定沒收。至被告所有持以點燃去漬油或工業用酒精之
    打火機1 個，雖被告供稱已交警處理，然警並未扣案，且無
    證據證明係被告所有，就此部分爰不為沒收之諭知，併此敘
    明。
據上論斷，應依刑事訴訟法第299 條第1 項前段，刑法第56條、
第175 條第1 項、第19條第2 項、第87條第2 項、第38條第1 項
第2 款，判決如主文。
本案經檢察官鄭嘉欣到庭執行職務
中    華    民    國    95    年    6     月    23    日
                  刑事第六庭審判長法  官  李育仁
                                  法  官  黃潔茹
                                  法  官  姜麗香
以上正本證明與原本無異。
如不服本判決，應於判決送達後10日內，向本院提出上訴狀。
                                  書記官  陳玉珍
中    華    民    國    95    年    6     月    27    日
附錄本案論罪科刑法條全文：
刑法第175 條第1 項
放火燒燬前二條以外之他人所有物，致生公共危險者，處1 年以
上7 年以下有期徒刑。
放火燒燬前二條以外之自己所有物，致生公共危險者，處3年以
下有期徒刑。
失火燒燬前二條以外之物，致生公共危險者，處拘役或300 元以
下罰金。


司法院資訊處製作；財團法人民間司法改革基金會備份。
